---
title: "Análise Exploratória - Comparação entre vendedores de diferentes lojas"
author: "Daniel"
date: "2024-08-08"
output:
  html_document:
    df_print: paged
  word_document: default
  pdf_document:
    latex_engine: xelatex
---

```{r setup, include=FALSE}
knitr::opts_chunk$set(echo = TRUE)
library(ggplot2)
library(plotly)
library(corrplot)
library(FactoMineR)
library(factoextra)
library(fastDummies)
```

# 

# Análise Exploratória - Dataset de Vendedores

## Base de dados Employee

### Carregar dataset

```{r}
employee_dataset <- read.csv(file = 'employee_final.csv')
head(employee_dataset)
```

### Análise exploratória

```{r}
summary(employee_dataset)
```

```{r}
str(employee_dataset)
```

```{r}
sapply(employee_dataset, function(x) sum(is.na(x)))
```

```{r}
employee_dataset$initial_date <- as.Date(employee_dataset$initial_date, format = "%d/%m/%Y")

employee_dataset$end_date <- as.Date(employee_dataset$end_date, format = "%d/%m/%Y")
```

```{r}

employee_dataset$store_id <- as.numeric(gsub("^[A-Za-z_ /]+", "", employee_dataset$store_id))


employee_dataset$store_id

```

### Analise Univariada

```{r}
status_freq <- table(employee_dataset$status)
role_freq <- table(employee_dataset$role)
store_id_freq <- table(employee_dataset$store_id)


ggplot(employee_dataset, aes(x = role)) +
  geom_bar() +
  ggtitle("Coluna de Role")

ggplot(employee_dataset, aes(x = store_id)) +
  geom_bar() +
  ggtitle("Coluna de Store ID")
```

### Analise Bivariada

#### Distribuição por status

Primeiramente para fazer essa análise, iremos transformar a coluna de status de formato ch para binário, com a finalidade de aperfeiçoar a análise e visualização.

```{r}
employee_dataset$status <- ifelse(employee_dataset$status == "ativo", 1, 0)
```

```{r}

ggplot(employee_dataset, aes(x = status)) +
  geom_bar(fill = "steelblue") +
  labs(title = "Colaboradores por status", x = "Status", y = "Contagem")
```

#### Outliers

```{r}


employee_dataset$duration_years <- with(employee_dataset, 
  as.numeric(difftime(
    ifelse(is.na(end_date), Sys.Date(), end_date),
    initial_date,
    units = "days"
  )) / 365
)


boxplot(employee_dataset$duration_years, main = "Tempo do Emprego", ylab = "Tempo (anos)", col = "lightblue", border = "blue")

```

```{r}
ggplot(employee_dataset, aes(x = duration_years)) +
  geom_histogram(aes(y = ..density..), bins = 30, fill = "lightblue", color = "black") +
  geom_density(color = "red", linewidth = 1) +
  labs(title = "Histograma com Curva de Densidade", x = "Tempo do Emprego (anos)", y = "Densidade") +
  theme_minimal()
```

```{r}

ggplot(employee_dataset, aes(x = store_id, y = duration_years)) +
  geom_point(color = "blue") +
  labs(title = "Relacao entre loja e tempo de emprego", x = "ID da Loja", y = "Tempo do emprego (anos)") +
  theme_minimal()
```

```{r}
employee_cor <- employee_dataset[, c("status", "duration_years", "store_id")]
cor_matrix <- cor(employee_cor, use = "complete.obs")
corrplot(cor_matrix, method = "color", type = "upper", order = "hclust", addCoef.col = "black")
```

### PCA

```{r}


min_date <- min(employee_dataset$initial_date, na.rm = TRUE)
employee_dataset <- employee_dataset %>%
  mutate(
    initial_days = as.numeric(difftime(initial_date, min_date, units = "days")),
    end_days = as.numeric(difftime(end_date, min_date, units = "days"))
  )


pca_data <- cbind(
  employee_dataset %>% select(initial_days, end_days,
  status,store_id)
)

pca_result <- PCA(pca_data, graph = FALSE)

fviz_pca_var(pca_result)  
fviz_pca_biplot(pca_result)  
```

### 

## Conclusão

### Descobertas

Para realizar a atividade, foi feita uma análise da base de dados employee_final.csv. Nas primeiras células é feita uma análise para reconhecimento da tabela, utilizando funções como str e summary, com elas descobrimos que a nossa base possui em sua maioria colunas de tipo chr, com exceção da coluna id_employee que é do tipo int.

Ao observar a tabela, vi que as colunas de datas, estavam em formato chr, então transformei ela em formato de date para melhorar as visualizações da análise.

Realizando a análise univariada, podemos ver a quantidade de dados nas colunas de role e store_id, podemos observar uma proporção de 1 gerente para 3 vendedores em cada loja e a distrubuição de funcionários por loja.

Na análise bivariada foi feita visualização de outliers, e relações entre a loja e o tempo de emprego dos funcionários.

### Discussões

Como a tabela analisada possui em sua maioria, dados qualitativos, foi bem difícil gerar análises de matriz de correlação e PCA, os que foram feitos não extraem muito valor para a análise, visto que foram feitos através de recategorização de dados como chr e date para numérico.

Contudo, através dessa análise podemos entender melhor o conjunto de dados que temos disponível e planejar como iremos associar essa tabela com as outras disponíveis, como por exemplo, a tabela de store_final e target_salesperson_final.
